【裁判字號】    97,抗,269
【裁判日期】    971031
【裁判案由】    本票裁定
【裁判全文】
臺灣板橋地方法院民事裁定               97年度抗字第269號
抗  告  人  乙○○
相  對  人  彰化商業銀行股份有限公司
法定代理人  甲○○
上列當事人間聲請對本票准許強制執行事件，抗告人對於中華民
國97年9 月11日本院97年度票字第7691號裁定提起抗告，裁定如
下：
    主  文
抗告駁回。
抗告程序費用新台幣壹仟元由抗告人負擔。
    理  由
一、按執票人向本票發票人行使追索權時，得聲請法院裁定後強
    制執行，票據法第123 條定有明文。又本票執票人依上開法
    條之規定，聲請法院裁定及抗告法院之裁定，僅依非訟案件
    程式，以審查強制執行許可與否，並無確定實體上法律關係
    存否之效力，如發票人就票據債務之存否有爭執時，應由發
    票人提起確認之訴，以資解決，最高法院56年台抗字第714
    號、57年台抗字第76號著有判例。
二、本件相對人主張：伊執有抗告人為發票人，如原裁定主文所
    示之本票1 紙，並免除作成拒絕證書，詎屆期提示尚有新台
    幣（下同）919,956,267 元及自民國97年8 月15日起至清償
    日止，按年息6.59% 計算之利息未獲付款，依票據法第123
    條聲請裁定許可強制執行等情，已據提出本票1 紙為證，原
    裁定予以准許，即無不合。
三、抗告意旨雖以：(一)抗告人所簽立之本票並未記載發票日，應
    為無效之票據，又抗告人於發票時並未授權相對人得自行填
    載發票日，故相對人自行填載發票日之行為並無法使該紙本
    票有效，相對人所持之本票既為無效票據，自無從依票據法
    第123 條之規定向發票人行使追索權。(二)相對人所持有本票
    所載到期日為97年8 月15日（惟抗告人簽發本票時並未填載
    到期日，是否曾授權相對人得逕行填載到期日猶有疑義），
    雖其上有免除作成拒絕證書之記載，但相對人仍應依規定於
    到期日或其後2日 內，為付款之提示，惟抗告人並未於到期
    日或其後2日 內收受相對人所為之付款提示，因此相對人應
    對包含發票人在內之前手均喪失追索權。因票據法第123 條
    規定聲請本票裁定後強制執行係本於追索權而來，今執票人
    即相對人未遵期提示應已喪失追索權，自不得據以聲請本票
    裁定後強制執行等語爭執原裁定不當。惟抗告人是否有於系
    爭本票記載發票日，或有無授權相對人填載發票日，係屬實
    體上之爭執，依首揭說明，應由其另行提起訴訟以資解決，
    非於本件非訟程式所得加以審究。又按本票上雖有免除作成
    拒絕證書之記載，執票人仍應於所定期限內為付款之提示；
    但對於執票人主張未為提示者，應負舉證之責，票據法第
    124 條準用第95條定有明文。本件系爭本票既載明免除作成
    拒絕證書，抗告人如主張相對人未為提示，依票據法上開規
    定，應由其負舉證之責。抗告人就此並未舉證以為證明，其
    所為相對人不得行使追索權之抗辯，不足採取。本件仍應為
    許可強制執行之裁定。綜上，本件抗告為無理由，應予駁回
    。
三、據上論結，本件抗告為無理由，依非訟事件法第46條、第21
    條第2 項，民事訴訟法第495 條之1 第1 項、第449 條第1
    項、第78條，裁定如主文。
中    華    民    國    97    年    10    月    31    日
                 民事第二庭  審判長法  官  蕭胤瑮
                                   法  官  鍾啟煌
                                   法  官  陳麗玲
正本係照原本作成。
如不服本裁定，僅得於收受本裁定正本送達後10日內，以適用法
規顯有錯誤為理由，向本院提出再抗告狀，（須附繕本一份及繳
納再抗告裁判費新台幣1,000 元），經本院許可後紿可再抗告。
中    華    民    國    97    年    10    月    31    日
                                   書記官  陳玉心


司法院資訊處製作；財團法人民間司法改革基金會備份。
